【裁判字號】    97,訴,618
【裁判日期】    970930
【裁判案由】    確認債權存在
【裁判全文】
臺灣臺南地方法院民事判決               97年度訴字第618號
原      告  鼎閎工程實業有限公司
法定代理人  甲○○
訴訟代理人  胡昇寶律師
被      告  鼎泰飯店股份有限公司
法定代理人  丁○○
訴訟代理人  乙○○
被      告  阿薩姆酒店事業有限公司
法定代理人  丙○○
訴訟代理人  宋明政律師
複代理人    邱玲子律師
上列當事人間請求確認債權存在事件，經本院於民國97年9月17
日言詞辯論終結，判決如下：
    主  文
原告之訴駁回。
訴訟費用新台幣貳萬柒仟捌佰貳拾玖元由原告負擔。
    事實及理由
一、被告阿薩姆酒店事業有限公司經合法通知，未於言詞辯論期
    日到場，核無民事訴訟法第386條所列各款情形，爰依原告
    之聲請，由其一造辯論而為判決，合先敘明。
二、原告起訴主張：原告於民國94年11月24日與被告鼎泰飯店股
    份有限公司（下稱鼎泰公司）訂立工程承攬合約，約定由原
    告承攬被告鼎泰公司所有之鼎泰飯店休閒旅館B棟及C棟消防
    新建工程，工程款分別為新台幣（下同）270萬元及430萬元
    ，詎原告完成全部工程後，被告鼎泰公司未依約給付工程尾
    款2,707,991元，原告已訴請被告鼎泰公司給付工程款，現
    正由台灣台中地方法院審理中。嗣被告鼎泰公司將其所有之
    鼎泰飯店休閒旅館出售予被告阿薩姆酒店事業有限公司（下
    稱阿薩姆公司），原告得悉被告阿薩姆公司迄今尚有買賣價
    金上千萬元未給付予被告鼎泰公司，原告乃向法院聲請假扣
    押被告鼎泰公司對被告阿薩姆公司之買賣價金債權，詎執行
    法院對於被告阿薩姆公司核發假扣押執行命令後，被告阿薩
    姆公司向執行法院聲明異議，陳明被告鼎泰公司對於被告阿
    薩姆公司並無任何買賣價金債權存在，此舉已嚴重影響原告
    之權益。按債權人對於第三人之聲明異議認為不實時，得於
    收受前項通知後10日內向管轄法院提起訴訟，並應向執行法
    院為起訴之證明及將訴訟告知債務人，強制執行法第120 條
    第2項定有明文。本件被告阿薩姆公司既否認被告鼎泰公司
    對被告阿薩姆公司有買賣價金債權存在，原告爰依上開上開
    規定，提起本件確認債權存在之訴。
  (二)聲明：確認被告鼎泰公司對被告阿薩姆公司之債權在2,707,
    991元之範圍內存在。
三、被告則以：
  (一)被告鼎泰公司抗辯：被告鼎泰公司與訴外人被告阿薩姆公司
    之法定代理人丙○○訂立不動產契約，由訴外人丙○○指定
    買受之不動產登記在其經營之被告阿薩姆公司名下，訴外人
    丙○○業已給付買賣價金完畢，被告鼎泰公司對被告阿薩姆
    公司並無買賣價金債權存在等語。
  (二)被告阿薩姆公司抗辯：
  (1)訴外人丙○○於96年10月3日與被告鼎泰公司簽訂不動產買
    賣契約，以總價3億4千5百萬元買受被告鼎泰公司所有坐落
    南投縣魚池鄉○○段第140、140－1、140－3、140－4、140
    －5、144－l、146、147、147－1地號等9筆土地，及南投縣
    魚池鄉○○段第213、214建號等2筆建物，以及訴外人蔡文
    興、何佳音所有坐落南投縣魚池鄉○○段第140－2、145地
    號土地2筆。約定付款條件如下：
    第1期款1千萬元：訴外人丙○○已簽發發票日96年10月4
      日，金額1千萬元之支票，交被告鼎泰公司提示兌現。
    第2期款1億3千萬元：其中5千萬元部份，買賣雙方同意由
      訴外人丙○○直接清償予被告鼎泰公司之債權人即第2順
      位抵押權人江慶成。其餘8千萬元部份，買賣雙方同意由
      將款項清償予被告鼎泰公司之債權人即訴外人宗德開發管
      理股份有限公司，訴外人丙○○依約簽發每紙支票金額各
      500萬元之支票16紙，由被告鼎泰公司之法定代理人丁○○受領後，均已提示兌現。
    第3期款即尾款：總價金扣除第1、2期款、第1順位抵押權
      債權額（包括利息、違約金及費用）、訴外人丙○○代墊
      之增值稅款和相關稅費後之餘額。
  (2)買賣尾款之給付事宜，業經被告鼎泰公司於97年3月簽具授
    權書，將尾款債權請求權讓與訴外人乙○○律師，並授權訴
    外人乙○○律師全權處理被告鼎泰公司積欠廠商工程款事宜
    。嗣因被告鼎泰公司未能依約提供溫泉水井及總房間數101
    間之房間，訴外人乙○○律師遂於97年3月28日與訴外人丙○○簽訂協議書，約定訴外人丙○○債務不履行之損害賠償
    請求權與訴外人乙○○律師之尾款請求權均各自拋棄。故鈞
    院核發97年4月15日南院雅97執全公字第975號收取命令時，
    債務人即被告鼎泰公司業已將對訴外人丙○○之買賣價金尾
    款請求權讓與訴外人乙○○律師，被告鼎泰公司非買賣價金
    尾款之債權人，且訴外人丙○○與買賣價金尾款債權受讓人
    即訴外人乙○○律師亦已達成協議，對訴外人乙○○律師亦
    無付款之義務，故被告阿薩姆公司並無給付鼎泰公司尾款之
    義務。又被告阿薩姆公司僅係不動產之登記名義人，不動產
    之買賣契約當事人係訴外人丙○○與被告鼎泰公司，原告逕
    對原告請求給付不動產買賣之尾款，當事人亦非適格。
  (三)均聲明：原告之訴駁回。
四、本院得心證之理由：
    原告主張被告鼎泰公司積欠原告工程承攬報酬2,707,991 元
    ，茲因被告鼎泰公司將其所有之鼎泰飯店出售與被告阿薩姆
    公司，被告阿薩姆公司尚有買賣價金尾款上千萬元未給付被
    告鼎泰公司，原告向法院聲請假扣押被告鼎泰公司對被告阿
    薩姆公司之買賣價金債權，惟執行法院核發執行命令後，被
    告阿薩姆公司向執行法院聲明異議，陳明其對被告鼎泰公司
    並無買賣價金債權存在等情，惟為被告所否認，並以上開情
    詞為辯，是本件所應審究者為：原告得否提起本件確認債權
    存在之訴？被告鼎泰公司對於被告阿薩姆公司有無買賣價金
    債權存在？茲於下列說明本院之判斷意見。
五、原告得提起本件確認債權存在之訴：
    按確認之訴非原告有即受確認判決之法律上利益者，不得提
    起。所謂即受確認判決之法律上利益，係指法律關係之存否
    不明確，原告主觀上認其在法律上之地位有不安之狀態存在
    ，且此種不安之狀態，能以確認判決將之除去者而言（最高
    法院52年度台上字第1240號著有判例參照）。本件原告主張
    被告鼎泰公司積欠原告承攬報酬，被告鼎泰公司對於被告阿
    薩姆公司有買賣價金債權存在，是以原告得就被告鼎泰公司
    對於被告阿薩姆公司之買賣價金債權受償，惟被告鼎泰公司
    、被告阿薩姆公司均否認被告鼎泰公司對於被告阿薩姆公司
    有買賣價金債權存在，是被告鼎泰公司對於被告阿薩姆公司
    有無買賣價金債權存在，攸關原告得否自被告鼎泰公司對於
    被告阿薩姆公司之買賣價金債權受償之法律上地位，原告提
    起本件確認之訴，即受有確認判決之法律上利益，程序上應
    予准許。
六、被告鼎泰公司對於被告阿薩姆公司並無買賣價金債權存在：
  (一)訴外人丙○○於96年10月3日與被告鼎泰公司簽訂不動產買
    賣契約，以總價3億4千5百萬元買受被告鼎泰公司所有坐落
    南投縣魚池鄉○○段第140、140－1、140－3、140－4、140
    －5、144－l、146、147、147－1地號等9筆土地，及南投縣
    魚池鄉○○段第213建號即門牌號碼南投縣魚池鄉○○路250
    -1號房屋，及同段214建號即門牌號碼南投縣魚池鄉○○路
    250-1號房屋2筆，以及訴外人蔡文興所有坐落南投縣魚池鄉
    ○○段第140－2地號、訴外人何佳音所有同段145地號土地2
    筆。並約定第1期款於簽約時給付1千萬元，訴外人丙○○已
    簽發付款人大眾商業銀行西台南分行、票號AAB000 0000號
    、發票日96年10月4日、面額1千萬元之支票1紙交付被告鼎
    泰公司提示兌現。第2期款1億3千萬元：其中5千萬元部份，
    雙方同意由訴外人丙○○貸款銀行出具撥款承諾書，清償被
    告鼎泰公司之債權人即第2順位抵押權人。其餘8千萬元部份
    ，雙方同意由訴外人丙○○簽發受款人為訴外人宗德開發管
    理股份有限公司、面額8千萬元之支票，訴外人丙○○已依
    約簽發面額各500萬元之支票16紙，由被告鼎泰公司之法定
    代理人丁○○受領後，已提示兌現。第3期款即尾款係以買
    賣總價金扣除上開第1、2期款、第1順位抵押權債權額（包
    括利息、違約金及費用）、訴外人丙○○代墊之增值稅款和
    相關稅費後之餘額等情，此有不動產買賣契約書1份、支票
    17紙、付款申請書1紙在卷可憑（見本院卷第60-71頁），核
    與證人即買賣契約見證人廖景星於本院審理中到庭結證：被
    告鼎泰公司負責人丁○○委託我出賣房地，我是仲介，買主
    是丙○○，合計買賣土地及建物總價金3億4千5百萬元，後
    來丙○○還有尾款未付等語明確相符（見本院卷第93頁），
    ，堪信為真實。再觀諸上開不動產買賣契約書明確記載買受
    人為丙○○、出賣人為被告鼎泰公司，堪信上開買賣契約當
    事人為訴外人丙○○與被告鼎泰公司，依據債權契約相對性
    原則，被告阿薩姆公司既非買賣契約當事人，即與該買賣契
    約之權利義務無涉，堪可認定。
  (二)關於上開買賣尾款部分，業經被告鼎泰公司股東丁○○、蔡
    唐榮於97年3月間簽具授權書，將尾款債權請求權讓與訴外
    人乙○○律師，並授權訴外人乙○○律師全權處理被告鼎泰
    公司積欠廠商工程款事宜，嗣因被告鼎泰公司未能依上開買
    賣契約提供溫泉水井及101間總房間數，訴外人乙○○律師
    遂於97年3月28日與訴外人丙○○簽訂協議書，約定訴外人
    丙○○債務不履行之損害賠償請求權與訴外人乙○○律師之
    尾款請求權均各自拋棄等情，此有協議書及授權書各1紙附
    卷足參（見本院卷第72-73頁），且據證人廖景星於本院審
    理中結證明確（見同上本院筆錄），堪認被告鼎泰公司對於
    訴外人丙○○之買賣契約之尾款請求權業已消滅，更遑論被
    告阿薩姆公司並非買賣契約當事人，被告鼎泰公司對於被告
    阿薩姆公司當然無買賣價金債權存在。
  (三)至被告鼎泰公司與訴外人丙○○約定買受之不動產應辦理移
    轉登記至訴外人丙○○指定之人，且已於97年1月9日辦理移
    轉登記為被告阿薩姆公司名下所有等情，此觀諸不動產買賣
    契約書第3條第3項第1款及授權書自明，是被告阿薩姆公司
    雖為買賣標的物之登記名義人，被告阿薩姆公司僅係訴外人
    丙○○指定買受不動產之登記名義人，惟被告阿薩姆公司究
    非買賣契約之當事人，自不因被告阿薩姆公司係買受人丙○○指定之不動產登記名義人，遽予推認被告阿薩姆公司對被
    告鼎泰公司負有何買賣契約義務，是被告鼎泰公司對於被告
    阿薩姆公司並無買賣價金債權存在，已足認定。
七、綜上各情，被告鼎泰公司對於被告阿薩姆公司並無買賣價金
    債權存在，從而，原告訴請確認被告鼎泰公司對被告阿薩姆
    公司之債權在2,707,991元之範圍內存在，為無理由，應予
    駁回。
八、末按法院為終局判決時，應依職權為訴訟費用之裁判，民事
    訴訟法第87條第1項定有明文，本院自應於本件判決時，一
    併確定兩造應負擔之訴訟費用額。本件第一審訴訟費用確定
    為27,829元（即第一審裁判費），爰依民事訴訟法第78 條
    之規定，由敗訴之原告負擔。
九、結論：原告之訴為無理由，依民事訴訟法第78條、第87條第
    1 項，判決如主文。
中    華    民    國    97    年    9     月    30    日
                    民事第二庭法  官  張桂美
以上正本證明與原本無異。
如不服本判決，應於送達後廿日內，向本院提出上訴狀並表明上
訴理由，如於本判決宣示後送達前提起上訴者，應於判決送達後
廿日內補提上訴理由書（須附繕本）。
中    華    民    國    97    年    9     月    30    日
                              書記官  謝安青


司法院資訊處製作；財團法人民間司法改革基金會備份。
